【裁判字號】    90,上易,1336
【裁判日期】    900919
【裁判案由】    竊盜
【裁判全文】
臺灣高等法院臺南分院刑事判決              九十年度上易字第一三三六號    Ｇ
      上  訴  人
      即  被  告  乙  ○  ○
      選任辯護人  詹  俊  平
右上訴人因竊盜案件，不服臺灣臺南地方法院八十九年度易字第一二三號中華民國九
十年七月十一日第一審判決（起訴案號：臺灣臺南地方法院檢察署八十八年度偵字第
五六七八號），提起上訴，本院判決如左：
      主      文
上訴駁回。
      事      實
一、乙○○（按乙○○於七十六年間因竊盜罪，經臺灣臺南地方法院判處有期徒刑二
    年，緩刑五年確定在案）因占有坐落台南市○○區○○段一○四三地號（重測前
    台南市安南區○○○段四二四之一○二地號）之土地（為第三人郭榮昆所有）與
    其叔父甲○所有同地段一○五○地號（重測前坐落台南市安南區○○○段四二七
    之二二地號）土地毗鄰，乙○○透過黃柏輝（另案審理）介紹結識購買土方之蔡
    豐參（另案審理）。詎乙○○與黃柏輝、蔡豐參三人即基於共同犯意之聯絡，意
    圖為自己不法之所有，於民國八十七年十二月至八十八年一月間，因坐落台南市
    安南區○○段一○四三地號土地至濱海公路並無通路，乙○○以整地需卡車通行
    為由，向甲○借用上開土地以為通路便於至濱海公路後，竟盜採前開甲○所有土
    地如附件土地複丈成果圖所示Ａ部分面積零點一一五八一一公頃土地（縱深約一
    、二公尺不等）之土方，並由黃柏輝僱用崇暉環保有限公司及立宇環保有限公司
    於八十八年二月間至該地傾倒廢棄物，嗣經甲○發現，報警查獲。
二、案經甲○訴請台南市警察局第三分局報請台灣台南地方法院檢察署檢察官偵查起
    訴。
    理      由
一、訊據上訴人即被告乙○○矢口否認上揭竊盜之犯行，辯稱：伊是向叔父即告訴人
    甲○借土地作為通路以連接到濱海公路，事後聽告訴人說起時，才知道告訴人的
    土地遭傾倒廢棄物，伊去現場看，只看到告訴人土地上都是垃圾，沒有看到有坑
    洞；之前因為另案被告黃柏輝說建築廢棄物是乾淨的沒有關係，黃某跟伊說有朋
    友即另案被告蔡豐參需要土方，要伊把土方賣給蔡豐參，挖後黃柏輝會幫回填的
    很好，伊賣一車土方兩百元，蔡豐參挖土方時伊不在場，也不知道蔡某總共挖土
    方挖多久，伊都交代給黃柏輝處理，伊有幫黃柏輝指界線，並叫黃柏輝不能越界
    挖土。伊和告訴人的土地的界址本來有田埂，後來沒有耕作就在兩端樹立木樁為
    界，伊曾向黃柏輝表示以兩木樁取直為界，不能越界等語。惟查：
  (一)告訴人甲○所有坐落台南市○○區○○段一○五○地號土地被盜挖如附件複丈成
    果圖所示Ａ部分面積零點一一五八一一公頃土地（縱深約一、二公尺不等）之土
    方及回填廢棄物（垃圾）之事實，業據告訴人甲○於警訊、檢察官偵查中、原審
    及本院審理時指訴歷歷（參見卷附台南市警察局第三分局八十八年二月八日偵訊
    筆錄、台灣台南地方法院檢察署八十八年五月十二日、八十八年七月五日、八十
    八年七月十五日、八十八年八月十六日訊問筆錄、原審八十九年一月二十八日訊
    問筆錄、本院九十年九月三日訊問筆錄），且經原審會同地政人員林劍輝到現場
    測繪屬實，有原審九十年三月十二日刑事勘驗筆錄及台南市安南地政事務所土地
    複丈成果圖各一份暨現場照片十五紙在卷可佐。
  (二)次查，被告自承經黃柏輝介紹以每車土方二百元之價格販賣土方予蔡豐參，且蔡
    豐參因向其購買土方曾給予新台幣（下同）四、五萬元之價金等語（見原審九十
    年六月二十七日審判筆錄），則如以每車二百元計，價金四、五萬元，所挖掘之
    土方約二百多車次，數量非微，挖掘土方時間應持續甚長，衡情被告自當在場並
    計算車次，以明所賣土方金額。又被告乙○○居住在台南市○○區○○路六段五
    七八巷八一號，該址與上揭其占有坐落台南市○○區○○段一○四三地號土地，
    皆同在台南市○○區地段，距離非遠，其既販賣該土方予他人，自必隨時前往巡
    視挖掘情形，以防免濫挖或越界情事，況被告之住家離上開告訴人甲○所有之土
    地約僅二公里，而乙○○每天只要去土城或至台南縣市一定都會經過甲○所有之
    土地等情，亦據甲○於本院調查中證述甚詳在卷足稽（見本院九十年九月三日訊
    問筆錄），因而蔡豐參每天在上開時地挖掘土方時，依常情與經驗論理法則以觀
    ，被告乙○○應均知悉，是被告所辯蔡豐參挖掘土方時，伊並未在場，並不知悉
    云云，顯與常情不符，不足採信。
  (三)再者，由被告乙○○自陳其所占有與告訴人相鄰之土地之前曾種植農作物，且有
    田埂為界，後來該土地未耕作，就在兩端樹立木樁為界等情以觀，被告乙○○對
    於其與告訴人相鄰土地之界址何在，應知之甚詳，然告訴人上揭土地被盜挖土方
    及回填垃圾之面積高達零點一一五八一一公頃，顯非一般不知界址何在或過失越
    界挖掘之情形所可比擬，是被告乙○○與另案被告蔡豐參、黃柏輝對該盜挖之行
    為，應均具有不法所有之主觀犯意聯絡，至堪認定。另被告雖辯稱其有向另案被
    告蔡豐參、黃柏輝指界等語，且另案被告黃柏輝、蔡豐參於檢察官偵查中及原審
    審理時雖亦分別陳稱：被告乙○○曾指界等語（見卷附台灣台南地方法院檢察署
    八十八年七月十五日、八十八年八月十六日訊問筆錄），及證人即另案被告蔡豐
    參所雇用在現場挖掘土方之挖土機司機陳金甫於原審另案審理時證稱：被告乙○
    ○及蔡豐參，都有向伊講界址何在等語（見原審八十九年易字第一五四號訊問筆
    錄、八十九年九月二十日訊問筆錄），均僅能證明被告乙○○於挖掘土方前有指
    界之情事，但由該越界挖掘告訴人土地內土方及回填垃圾之面積甚大觀之，該盜
    挖告訴人土方係蓄意為之，非一般誤挖情形，已同前述，是縱被告曾有指界情事
    ，尚難因此即認其主觀上無竊盜之犯意，而阻卸其刑事責任。
  (四)綜上所述，參互印證，被告未經告訴人許可，擅自越界挖掘土方，所辯顯屬事後
    畏罪卸責之詞，洵無可採。本件事證明確，被告乙○○竊盜犯行，堪以認定。
二、核被告乙○○意圖為自己不法之所有，而竊取他人之土方，所為係犯刑法第三百
    二十條第一項之竊盜罪。被告乙○○與蔡豐參、黃柏輝間，有犯意聯絡，行為分
    擔，均應論以共同正犯。
三、原審援引刑事訴訟法第二百九十九條第一項前段，刑法第二十八條、第三百二十
    條第一項，罰金罰鍰提高標準條例第一條前段之規定，並參酌其犯罪之動機、目
    的、手段、所生危害、犯罪後態度等一切情狀，量處有期徒刑七月，以資懲儆。
    本院經核其認事用法，均無不當，量刑亦稱妥適。被告上訴意旨，猶執前詞，否
    認犯罪，為無理由，應予駁回。
據上論斷，應依刑事訴訟法第三百六十八條，判決如主文。
本案經檢察官楊治宇到庭執行職務。
中    華    民    國      九十      年      九      月        十九      日
                                  臺灣高等法院臺南分院刑事第六庭
                                      審判長法官  楊    明    章
                                            法官  戴    勝    利
                                            法官  顏    基    典
右正本證明與原本無異。
不得上訴。
                                      法院書記官  呂    嘉    文
中    華    民    國      九十      年      九      月       二十       日
附錄本判決論罪科刑法條：
刑法第三百二十條：
意圖為自己或第三人不法之所有，而竊取他人之動產者，為竊盜罪，處五年以下有期
徒刑、拘役或五百元以下罰金。
意圖為自己或第三人不法之利益，而竊佔他人之不動產者，依前項之規定處斷。
前二項之未遂犯罰之。


司法院資訊處製作；財團法人民間司法改革基金會備份。
